【裁判字號】    98,簡上,512
【裁判日期】    990310
【裁判案由】    傷害
【裁判全文】
臺灣高雄地方法院刑事判決             98年度簡上字第512號
上  訴  人  臺灣高雄地方法院檢察署檢察官
上  訴  人
即  被  告  丁○○
            乙○○○
            戊○○
上列上訴人因被告等傷害案件，不服本院高雄簡易庭民國98年5
月5 日97年度審簡字第6128號第一審簡易判決（聲請簡易判決處
刑案號：97年度偵字第24042 號），提起上訴，本院管轄之第二
審合議庭判決如下：
    主  文
上訴駁回。
    事  實
一、丁○○與乙○○○係親家關係，戊○○則係乙○○○之妹妹
    ，渠3 人因懷疑丁○○之孫女（即乙○○○之外孫女）在就
    讀址設高雄市○鎮區○○路505 號「前程托兒所」時，有遭
    傷害之情形，遂於民國97年6 月3 日上午10時許，一同至「
    前程托兒所」找所方人員理論，過程中，雙方發生嚴重口角
    衝突，並相互發生拉扯，詎丁○○、乙○○○及戊○○3 人
    竟共同基於傷害之犯意聯絡，均以徒手攻擊之方式（原審誤
    載為以持椅子及徒手攻擊之方式），共同傷害在場之「前程
    托兒所」負責人丙○○、職員己○○、教師庚○○、甲○○
    ，致丙○○受有後枕部頭皮、後頸部、右、左肘紅腫、後背
    部及右小腳瘀傷、右肘抓傷等傷害；己○○受有右手腕瘀青
    挫傷、右大腿瘀青等傷害；庚○○受有左前臂抓傷之傷害；
    甲○○則受有左肘及左上臂瘀傷、左前臂抓傷、右前臂瘀傷
    等傷害。
二、案經丙○○、己○○、庚○○、甲○○訴由高雄市政府警察
    局前鎮分局移送臺灣高雄地方法院檢察署檢察官偵查後，聲
    請以簡易判決處刑。
    理  由
壹、對於證據能力之判斷
一、按被告以外之人於審判外之言詞或書面陳述，除法律有規定
    者外，不得作為證據，刑事訴訟法第159 條第1 項定有明文
    。又被告以外之人於審判外之陳述，雖不符前4 條之規定，
    而經當事人於審判程序同意作為證據，法院審酌該言詞陳述
    或書面陳述作成時之情況，認為適當者，亦得為證據。當事
    人、代理人或辯護人於法院調查證據時，知有第159 條第1
    項不得為證據之情形，而未於言詞辯論終結前聲明異議者，
    視為有前項之同意，刑事訴訟法第159 條之5 亦定有明文。
    本件告訴人丙○○、己○○、庚○○、甲○○於警詢中之陳
    述，為被告以外之人於審判外之言詞陳述，卷附高雄市立民
    生醫院診斷證明書，則係被告以外之人於審判外之書面陳述
    ，而檢察官、被告丁○○、乙○○○及戊○○，就上開言詞
    及書面陳述，未於本院審理過程中聲明異議，本院並審酌前
    開言詞及書面陳述作成時之情況均屬正常，所取得過程並無
    瑕疵，且與本案相關之待證事實具有關連性，認適當作為證
    據，依前開刑事訴訟法第159 條之5 之規定，認上開陳述均
    具有證據能力。
二、次按，被告以外之人於偵查中向檢察官所為之陳述，除顯有
    不可信之情況者外，得為證據，刑事訴訟法第159 條之1 第
    2 項定有明文。本件被告乙○○○、戊○○於檢察官偵查中
    所為之證述內容（對其他被告而言，亦屬被告以外之人之陳
    述），業經渠等具結擔保其證詞之真實性，且經本院提示後
    ，檢察官、被告3 人，對其證據能力不爭執，而綜合本案全
    部卷證，並無發現顯不可信之情事，復與本案相關之待證事
    實具有關連性，依前揭刑事訴訟法第159 條之1 第2 項規定
    ，自應具有證據能力。
貳、實體方面
一、訊據上訴人即被告丁○○、乙○○○及戊○○（下稱被告丁○○、乙○○○及戊○○），固不否認於前揭時、地，有與
    告訴人丙○○、己○○、庚○○、甲○○4 人發生衝突之情
    ，然均矢口否認有何傷害犯行，被告丁○○辯稱：案發當時
    ，是丙○○及其他托兒所人員要打伊，乙○○○見狀，就上
    前阻攔，結果遭丙○○以腳踢擊倒地，其他托兒所人員見狀
    ，就一起過來幫忙打乙○○○，導致乙○○○全身是傷，伊
    則從頭到尾都沒有動手，伊一身都是病，根本沒有能力打人
    云云；而被告乙○○○辯稱：案發當時，原本是丙○○與丁○○發生爭吵，之後丙○○要打丁○○，伊就上前阻止，結
    果被告丙○○踢倒在地，托兒所其他人員就圍上來攻擊伊全
    身各處，而戊○○見狀過來要將對方拉開，結果也是被打，
    伊根本沒有動手打人云云；被告戊○○則辯稱：案發當時，
    伊原本站在托兒所外面，見到乙○○○與丙○○起衝突，並
    被踢倒在地，伊就上前去攔阻，結果卻被打得全身都是傷，
    伊根本沒有動手打人云云。經查：
（一）前揭犯罪事實，業據告訴人己○○於本院審理中證述：案
      發當時，被告3 人來到托兒所後，伊就將甲○○及庚○○
      從2 樓叫下來，並打電話請丙○○回托兒所，之後被告3
      人要衝到2 樓找傷害丁○○孫女的小孩，伊與其他人就阻
      擋被告3 人，不讓她們上去，結果乙○○○就以手抓住丙○○掛在脖子上的手機，戊○○則用手抓丙○○，導致丙○○手錶的錶帶斷掉，伊自己則遭丁○○徒手毆打並抓傷
      伊的手臂、大腿等語（見本院卷第156 至160 頁）；告訴
      人庚○○於本院審理中證述：案發當時，伊原本在上課，
      結果從2 樓被叫下來，之後伊幫忙圍住被告3 人，不讓她
      們上2 樓，混亂中，伊有遭被告3 人其中1 人抓傷，但伊
      沒看清楚是那個被告抓傷伊的等語（見本院卷第160 至16
      3 頁）；告訴人甲○○於本院審理中證述：案發當時，是
      己○○先叫伊下來，之後庚○○及丙○○才分別到托兒所
      1 樓，而一開始被告3 人只是大吼大叫，之後因為被告3
      人要上去找小孩子，伊上前去阻擋，雙方才發生衝突，過
      程中，伊見到戊○○抓丙○○的手，丙○○的手錶就掉下
      去，乙○○○則用手拉丙○○的手機，導致丙○○的手機
      帶斷掉，丁○○並抓丙○○的頭髮去撞牆，丙○○的後腦
      勺因而撞到牆，而伊自己也有被打傷、抓傷、撞傷等語（
      見本院卷第163 至166 頁）；告訴人丙○○於本院審理中
      證述：案發當時，伊因為己○○的通知，才回到托兒所中
      ，而伊回托兒所時，雙方一開始氣氛還好，之後因為伊提
      議將丁○○孫女送去醫院檢查，乙○○○就開口罵人，且
      被告3 人還要衝到托兒所2 樓，伊與其他所內人員見狀，
      就圍住不讓她們上去，此時乙○○○就拉住伊掛在脖子上
      的手機帶，而戊○○拉住伊的手，導致伊手錶錶帶斷掉，
      丁○○則推伊的頭去撞牆等語（見本院卷第167 至171 頁
      ）明確，且告訴人4 人上開證述情節，彼此間亦屬互符一
      致，並與渠等先前於警詢中之陳述大致相符（見警卷第1
      至10頁）。此外，復有告訴人4 人在高雄市立民生醫院就
      診之診斷證明書在卷可稽（見警卷第16、17頁），足認告
      訴人4 人上開證述內容堪可採信，則被告3 人於前揭時、
      地，共同以徒手攻擊之方式，導致告訴人丙○○、己○○
      、庚○○、甲○○分別受有前揭傷害之事實，足堪認定。
（二）告訴人庚○○於本院審理中證述：案發當時伊從托兒所2
      樓下來時，樓下已經有甲○○、己○○、丙○○3 人，伊
      是最後1 個到場的（見本院卷第162 頁），雖與告訴人甲○○於本院審理中證述：案發當時，己○○與伊先在托兒
      所1 樓，之後是庚○○先到，而丙○○則是隨後就進來（
      見本院卷第164 頁），略有出入；而告訴人丙○○於本院
      審理中證稱：案發當時，丁○○有推伊的頭去撞牆（見本
      院卷第167 頁），亦與告訴人甲○○於本院審理中證述：
      案發當時，丁○○是以抓丙○○頭髮的方式，抓丙○○的
      頭去撞牆（見本院卷第164 頁），存有些許歧異。然查，
      告訴人庚○○、甲○○、丙○○3 人於本院審理中作證之
      時間，為99年2 月24日（見本院卷第153 頁），距離案發
      時間已逾1 年8 月，按諸常理，渠等就案情之細節部分，
      不免有記憶錯誤之情形產生，而審酌告訴人庚○○、甲○○、丙○○3 人，既已就被告3 人參與本件犯行之主要過
      程證述明確，且渠等所述該等情節，又與卷內所存之其他
      客觀事證相符，自無從以渠等證述內容有前揭略微不相一
      致之處，即謂渠等所述內容無可採認。另告訴人甲○○於
      本院審理中雖證述：案發當時，除了己○○拿椅子阻擋被
      告3 人外，被告3 人亦有人拿椅子攻擊伊，伊還有被椅子
      打到，但伊不知道被告3 人是何人拿椅子云云（見本院卷
      第165 頁），然其此部分證述內容，要與告訴人丙○○於
      本院審理中證述：案發當時，除了己○○有拿椅子檔在中
      間外，對方亦有人拿椅子，但拿椅子的是1 個阿公，被告
      3 人並沒有拿椅子，而該位拿椅子的阿公是從外面拿椅子
      衝進來，並問說「誰打我老婆？」，但伊沒有見到該位阿
      公有拿椅子打人等語（見本院卷第167 頁至171 頁），不
      相符合，而依告訴人己○○、庚○○於本院審理中之證詞
      ，亦未證述被告3 人有持椅子攻擊之情（見本院卷第156
      至163 頁）。再佐以案發當時，現場至少有被告3 人、告
      訴人4 人等7 人在場，且雙方互有口角，情形必然甚為混
      亂，則告訴人甲○○對於現場發生情形之觀察是否清楚？
      其記憶有無受到混淆之情形？均非無疑，自難遽認告訴人
      甲○○前揭證述內容可採，而謂被告3 人有持椅子攻擊告
      訴人4 人之情。另告訴人己○○、庚○○、甲○○於警詢
      中，雖均陳稱被告3 人及渠等親友於案發當日，有持椅子
      攻擊己方人員情事（見警卷第3 頁背面、第6 頁、第8 頁
      背面），然渠3 人此部分陳述內容，要與告訴人丙○○於
      本院審理中之證述情節不符；且如前所述，告訴人己○○
      、庚○○於本院審理中，亦未證述被告3 人有持椅子攻擊
      之情；另佐以告訴人己○○、庚○○、甲○○3 人於警詢
      中之陳述內容，並未敘明係被告3 人或與渠3 人一起到場
      之親友持椅子，亦未陳述何位告訴人有遭椅子擊中而導致
      受傷之情形，故亦難以遽行採認告訴人己○○、庚○○、
      甲○○3 人此部分之警詢證詞，而謂被告3 人有持椅子攻
      擊告訴人4 人之情。
（三）被告3 人雖以前詞置辯，然被告乙○○○前於偵訊中陳稱
      ：告訴人4 人有以手腳及椅子打我們，我們也有還手等語
      （見偵續卷第7 頁），而被告戊○○於偵訊中亦表示：當
      時的衝突情形，就是雙方彼此拉扯等語（見偵續卷第7 頁
      背面），顯見被告3 人於本院審理中所持辯解，已與被告
      乙○○○、戊○○前於偵訊中之陳述有所歧異；另被告丁○○於本院審理中自陳：伊如果要上去托兒所2 樓，告訴
      人等人下樓來圍，根本圍不住等語（見本院卷第163 頁）
      ，顯示其自認有相當之氣力，可排除告訴人4 人之圍阻而
      強行至「前程托兒所」2 樓，則其於本院審理中陳稱：伊
      一身都是病，根本沒有能力打人云云，亦顯與其上開陳述
      有自相矛盾之處。因此，被告3 人於本院審理中所辯，與
      其自身所為之其他陳述，既分別有前述歧異及矛盾之處，
      則渠等所執辯詞是否屬實？已甚有所疑。再者，依被告3
      人及告訴人4 人所自陳之年籍資料顯示（見本院卷第153
      、155 、156 頁），本件案發當時，被告丁○○、乙○○○、戊○○3 人之年齡分別為65歲、58歲、51歲，而告訴
      人丙○○、己○○、庚○○、甲○○4 人之年齡則分別為
      54歲、48歲、39歲、35歲，則本件相互發生肢體衝突之被
      告3 人與告訴人4 人間，非但告訴人此方人數較多，且亦
      較被告3 人年輕力壯，則被告3 人前揭辯述內容倘若屬實
      ，何以本件衝突發生之後，被告3 人中僅有被告乙○○○
      、戊○○2 人受傷（均為身體多處挫、瘀傷，見警卷第18
      頁關於渠2 人之診斷證明書），而被告丁○○則未受有任
      何傷害（此為丁○○於偵訊中所自承，見偵續卷第7 頁）
      ，反而係告訴人4 人均分別受有前揭傷害？此實與常情未
      符，益徵被告3 人前揭所辯無可採信。此外，依被告乙○○○於本院審理中之陳述，案發當天與被告3 人一起到場
      之被告3 人親友，至少還有被告乙○○○之女兒吳采玲（
      即被告丁○○之媳婦，見本院卷第65頁），而本件告訴人
      4 人所述若非屬實，而欲誣指他人，何以渠等於提出本件
      告訴及於本院審理中作證時，均未陳稱案外人吳采玲有參
      與攻擊告訴人4 人情事，而均僅表示係遭被告3 人攻擊導
      致自己受傷？此亦足證告訴人4 人所言應堪採信。從而，
      被告3 人前開所辯，均與事實不符，純屬事後卸責之詞，
      無從予以採認。
（四）綜上，本件事證明確，被告3 人前揭犯行，均堪認定。
二、核被告3 人所為，均係犯刑法第277 條第1 項之傷害罪。被
    告3 人就前開犯行間，有犯意聯絡及行為分擔，均為共同正
    犯。被告3 人相互利用彼此之行為，同時為傷害4 名告訴人
    之犯行，係以一行為觸犯數罪名，為同種想像競合犯，應依
    刑法第55條規定，論以情節較重之傷害告訴人丙○○之傷害
    罪。原審因而適用刑法第28條、第277 條第1 項、第55條、
    第41條第1 項前段、刑法施行法第1 條之1 之規定，並審酌
    被告3 人不思以理性合法方式解決紛爭，竟率然施以暴力手
    段傷害他人，所為實屬不該，惟念渠等係因懷疑被告丁○○
    之孫女在托兒所遭同學傷害，一時衝動致罹刑典，且告訴人
    4 人所受傷害並非嚴重，並斟酌被告3 人之經濟狀況及智識
    程度等一切情狀，分別量處拘役20日，並均諭知以新臺幣10
    00元折算1 日為其易科罰金之折算標準。經核原判決認事用
    法，均無不合，量刑亦屬妥適，被告3 人猶執前詞否認犯罪
    ，指摘原判決不當，提起上訴；檢察官則循告訴人4 人之請
    求，以原審量刑過輕為由，指摘原判決不當而提起上訴，均
    無理由，應予駁回。
據上論斷，應依刑事訴訟法第455 條之1 第1 項、第3 項、第36
8 條，判決如主文。
本案經檢察官周天畏到庭執行職務。
中    華    民    國    99    年    3     月    10    日
                  刑事第十七庭  審判長法  官  陳建和
                                      法  官  毛妍懿
                                      法  官  陳君杰
以上正本證明與原本無異。
不得上訴。
中    華    民    國    99    年    3     月    10    日
                                      書記官  紀龍年
附錄本判決論罪科刑之法條：
刑法第277 條第1 項
傷害人之身體或健康者，處3 年以下有期徒刑、拘役或1000元以
下罰金。

司法院資訊處製作；財團法人民間司法改革基金會備份。
